【裁判字號】    98,易,2708
【裁判日期】    980910
【裁判案由】    賭博
【裁判全文】
臺灣臺中地方法院刑事判決          98年度易字第2708號
公  訴  人  臺灣臺中地方法院檢察署檢察官
被      告  丁○○
                    國民
            丙○○
                    國民
            乙○○
                    國民
            戊○○
                    國民
上列被告等因賭博案件，經檢察官提起公訴（98年度偵字第1673
3號），本院依法獨任進行審判程序判決如下：
    主  文
丁○○、丙○○、乙○○共同在公眾得出入之場所賭博財物，丁○○處罰金新臺幣萬元，丙○○、乙○○各處罰金新臺幣壹萬
元，如易服勞役，均以新臺幣壹仟元折算壹日。扣案如附表一、
二所示之物，均沒收。
戊○○在公眾得出入之場所賭博財物，處罰金新臺幣仟元，如
易服勞役，以新臺幣壹仟元折算壹日。
    事  實
一、乙○○、戊○○素行均為不佳，乙○○、戊○○前均曾犯偽
    造文書罪（均未構成累犯），詎均仍不知悔改。丁○○係位
    於臺中縣大甲鎮○○路2-151號「日盛電子遊戲場」之負責
    人，並依電子遊戲場業管理條例規定辦理營利事業登記（民
    國（下同）95年4月17日中縣營字第9501417號營利事業登記
    證），於95年4月17日向台中縣政府申請取得府建商字第950
    089334號限制級益智、鋼珠、娛樂類電子遊戲場營業級別證
    ，而明知經營電子遊戲場業，不得從事賭博行為，竟仍基於
    在公眾得出入場所賭博財物之集合犯意，自98年5月底起，
    在上開公眾得出入之場所，公然擺設如附表一所示之「馬場
    大亨」等49臺53人座之電子遊戲機，供與不特定人賭博財物
    。並自98年5月底、同年6月1日起，以每月新臺幣（下同）3
    萬元、2萬8000元之薪資，僱用與之有犯意聯絡之丙○○（3
    萬元）、乙○○（2萬8000元）、黃美月、呂鎧名（後2位詳
    細地址、年籍均不詳，惟均已成年）擔任店員，負責收銀、
    洗分、開分、兌換代幣及現金等項工作。其店內賭博方法為
    參與賭博之人，以現金2.5元兌換代幣1枚，或依機臺所設定
    之倍數比率，購買所欲開分之分數，再押注把玩，賭客押注
    分數與機器對賭，若押中，可得倍數不等之分數，並可以所
    得之分數，依以機台所定之比率兌換現金，如未中注，所押
    注之賭資，則歸丁○○贏取。嗣於98年7月1日17時36分許，
    適有戊○○前往把玩跑馬電子遊戲機台，並以4000分兌換20
    00元現金，為警在上址當場查獲，並扣得如附表一、二所示
    之電子遊戲機、計分卡及現金等物。
二、案經臺中縣警察局大甲分局報請臺灣臺中地方法院檢察署檢
    察官偵查起訴。
    理  由
一、按除簡式審判程序、簡易程序及刑事訴訟法第三百七十六條
    第一款、第二款（第一款：最重本刑為三年以下有期徒刑、
    拘役或專科罰金之罪。第二款：刑法第三百二十條、第三百
    二十一條之竊盜罪。）所列之罪之案件外，第一審應行合議
    審判，刑事訴訟法第二百八十四條之一修正條文定有明文。
    本件被告所犯係屬刑事訴訟法第三百七十六條第一款所列之
    最重本刑為三年以下有期徒刑、拘役或專科罰金之罪，依法
    獨任進行審理程序，合先敘明。
二、按現行刑事訴訟法為保障被告之反對詰問權，排除具有虛偽
    危險性之傳聞證據，以求實體真實之發見，於該法第一百五
    十九條第一項明定被告以外之人於審判外之言詞或書面陳述
    ，除法律有規定者外，不得作為證據。又被告以外之人於審
    判外之陳述，雖不符前四條之規定（即刑事訴訟法第一百五
    十九條之一至同條之四），而經當事人於審判程序同意作為
    證據，法院審酌該言詞陳述或書面陳述作成時之情況，認為
    適當者，亦得為證據；當事人、代理人或辯護人於法院調查
    證據時，知有第一百五十九條第一項不得為證據之情形，而
    未於言詞辯論終結前聲明異議者，視為有前項之同意，刑事
    訴訟法第一百五十九條之五定有明文。本件檢察官、及被告
    4人並未就卷內證據資料之證據能力有所爭執，且迄於言詞
    辯論終結前，均未主張有刑事訴訟法第一百五十九條第一項
    不得為證據之情形，是應認已同意卷內證據均得作為證據，
    且經本院審酌後，認無不適當之情形，應認本案調查之卷內
    證據均有證據能力，合先敘明。
三、訊據被告丁○○、丙○○、乙○○、戊○○等4人對於上揭
    事實均坦承不諱，核與證人甲○○、呂政聰等人所證述之情
    節相符，並有翻拍列印照片77張、扣押物品目錄表、查扣賭
    博性電動玩具暫存保管條、刑案現場測繪圖、警方職務報告
    等在卷可稽，復有如附表一、二所示之電子遊戲機、計分卡
    及現金等物扣案可資佐證。足認被告丁○○、丙○○、乙○○、戊○○等4人自白，核與事實相符，均堪予採信，事證
    至臻明確，被告丁○○、丙○○、乙○○、戊○○等4人犯
    行均洵堪認定。
四、核被告丁○○、丙○○、乙○○、戊○○等4人所為，均係
    犯刑法第266條第1項前段之在公眾得出入場所賭博財物罪。
    又按刑事法若干犯罪行為態樣，本質上原具有反覆、延續實
    行之特徵，立法時既予特別歸類，定為犯罪構成要件之行為
    要素，則行為人基於概括之犯意，在密切接近之一定時、地
    持續實行之複次行為，倘依社會通念，於客觀上認為符合1
    個反覆、延續性之行為觀念者，於刑法評價上，即應僅成立
    1罪；學理上所稱「集合犯」之職業性、營業性或收集性等
    具有重複特質之犯罪均屬之，例如經營、從事業務、收集、
    販賣、製造、散布等行為概念者是（最高法院95年度臺上字
    第1079號判決意旨參照）。查被告丁○○、丙○○、乙○○
    等3人同一經營賭博電子遊戲機之行為，雖自98年5月底起持
    續至同年7月1日為警查獲時止，然上開行為，本質上即含有
    反覆為之之特質，並具有場所同一、時間密接之性質，是被
    告丁○○、丙○○、乙○○等3人在上址經營電子遊戲場業
    及賭博之行為，係持續進行，其等經營及賭博行為，具有反
    覆、延續實行之特徵，從而在行為概念上，應評價認係集合
    犯，為包括一罪。足認被告丁○○、丙○○、乙○○等3人
    自始即基於反覆實施之犯意，應屬具有預定同種類行為將反
    覆實行之集合犯，均應包括性地論以一罪。被告丁○○、丙○○、乙○○、黃美月、呂鎧名等5人間就上開犯行，有犯
    意之聯絡，行為之分擔，均為共同正犯。爰審酌被告丁○○
    、丙○○、乙○○、戊○○等4人犯罪之動機、目的、手段
    、被告丁○○、丙○○等2人品行尚佳，並均無不良前科，
    被告乙○○、戊○○等2人品行均為不佳，詳如前述，此有
    台灣台中地方法院檢察署刑案資料查註紀錄表4份在卷可按
    、所生危害，及本件扣案機具之數量非少，其等經營遊戲場
    以擺放電子遊戲機具之方式與他人賭博，危害社會善良風俗
    ，然賭博之時間非長，暨被告丁○○為實際負責人、被告丙○○、乙○○則為受僱之員工，被告戊○○僅為賭客，犯罪
    情節不同，而犯罪後被告丁○○、丙○○、乙○○、戊○○
    等4人均坦認罪愆，頗具悔意，犯後態度均尚佳等一切情狀
    ，分別量處如主文所示之刑，並均諭知易服勞役之折算標準
    ，以資懲儆。扣案之如附表1所示之賭博電子遊戲機具，係
    屬當場賭博之器具；另如附表2編號2、10所示在櫃檯處扣得
    之現金及代幣係在賭檯或兌換籌碼處之財物，不論是否屬犯
    人所有，均依刑法第二百六十六條第二項之規定宣告沒收。
    至另扣案之如附表2其餘編號所示之物品，則均屬被告丁○○所有供犯罪所用之物，業據被告丁○○自承在卷，爰均依
    刑法第三十八條第一項第二款之規定宣告沒收。
五、公訴意旨另以：被告丁○○、丙○○、乙○○等3人所為，
    均係基於意圖營利之犯意，於前揭時間，在上開店內擺設前
    開電子遊戲機與不特定客人賭博財物，因認被告丁○○、丙○○、乙○○等3人所為，另涉犯刑法第二百六十八條之意
    圖營利供給賭博場所及意圖營利聚眾賭博罪嫌。然按被告利
    用賭博性電子遊戲機不確定之輸贏機率，與不特定之賭客賭
    博財物，以該賭博性電子遊戲機出現之偶然事實決定勝負，
    性質上係利用賭博性電子遊戲機，與不特定之賭客對賭，尚
    無營利意圖，被告所為，係犯刑法第二百六十六條第一項前
    段之普通賭博罪，應認無從成立刑法第二百六十八條之意圖
    營利供給賭博場所及聚眾賭博罪（司法院七十九年十二月四
    日（七九）廳刑一字第一三八八號法律座談會研究意見參照
    ）。又刑法第二百六十八條之賭博罪，其立法目的在懲治行
    為人之貪婪，此與同法第二百六十六條之賭博罪，立法目的
    重在善良風俗之維護迥不相同，而行為人主觀上是否有營利
    之意圖，仍應審度客觀之社會評價是否該當於各該法條立法
    懲處之目的以為斷。縱然賭博性電玩就長期賭玩而言，或以
    提供賭博機具之莊家贏面較大，但如以擺設一、二台電玩供
    人賭玩，其贏得之利潤仍極其有限而非能視其為貪婪，依目
    前社會之一般評價，即無律以刑法第二百六十八條賭博罪之
    必要，亦欠缺該法條之違法性（台灣高等法院八十五年度上
    易字第三三二號、臺灣高等法院臺中分院98年度上易字第78
    0號、98年度上易字第857號刑事判決要旨參照）。次按刑法
    第二百六十八條之圖利供給賭博場所罪及圖利聚眾賭博罪，
    係分別對「提供賭博場所供人賭博」藉以營利、或「邀聚不
    特定之多數人聚賭」藉以營利等賭博媒介行為，所設之處罰
    規定。如係參與賭博財物之行為，因其賭博場所之不同，及
    行為人是否有以賭博為常業之情形不同，其非難性各異，法
    律則依據其賭博行為之態樣，分別在社會秩序維護法第八十
    四條、刑法第二百六十六條第一項（普通賭博罪），對參與
    賭博財物之行為人設有行政罰或刑罰等不同之處罰規定。易
    言之，刑法第二百六十八條所規定之圖利供給賭博場所罪，
    行為人所圖得之利益，即係「提供賭博場所」之直接對價；
    而同條之圖利聚眾賭博罪，行為人所圖得之利益，則係「聚
    眾賭博」之直接對價。至於賭博之財物輸贏，繫於射倖性質
    ，並非刑法第二百六十八條所規定之「意圖營利」，尚難以
    參與賭博之行為人，主觀上有參與賭博贏取財物之意圖，客
    觀上並有邀集他人至其提供之場所賭博財物之行為，即認其
    行為已該當於刑法第二百六十八條之圖利供給賭博場所罪或
    圖利聚眾賭博罪之犯罪構成要件。至於供賭博之機具本身是
    否具有較高之獲勝機率，除程式設計之外，亦與參與賭博之
    人有關（任何賭博或賭具亦均有此情形），而該機具縱使經
    由IC板程式設計，為經營者預留一定之得勝機率，即經營者
    得勝之或然率較高，但仍具有賭博射倖性之特徵，經營者於
    與賭客對賭仍有輸錢之可能，尚難認有何營利之意圖（即經
    營者賭博時並非一定有利可圖）。換言之，即便店家擺設電
    動賭博機具供人投幣賭博，店家之勝率依IC板程式設計縱為
    較高，惟其輸贏之或然率仍屬不確定（亦即在對賭當下，店
    家並非絕對獲勝），其性質係以該機器代替自己，與他人在
    公眾得出入之場所賭博，豈能因長久機率累積之結果，該電
    動賭博機具必然贏錢，即認經營者應構成刑法第268條之罪
    責；亦不能以賭博之人，提供賭具或賭博場所，有贏錢之意
    圖，且有較大之獲利機會，即認該人構成刑法第268條之罪
    。本件被告丁○○、丙○○、乙○○等3人雖有利用電子遊
    戲機與他人為賭博財物之犯行，但純係利用扣案之電子遊戲
    機與客人對賭，並未另向客人以計時或收取場地費或抽頭費
    等方式收費，則被告丁○○、丙○○、乙○○等3人顯係利
    用電子遊戲機不確定之輸贏機率，與不特定之賭客賭博財物
    ，並以該電子遊戲機出現之偶然事實決定勝負，性質上係利
    用電子遊戲機，與不特定之賭客對賭，被告丁○○、丙○○
    、乙○○等3人本身即具賭者之身分，而屬普通賭博罪之對
    向犯（而刑法第二百六十八條之意圖營利，供給賭博場所及
    聚眾賭博罪部分，則非屬對向犯），並非另有就「提供賭博
    場所」或「聚眾賭博」之行為，得有具體之利益對價，自與
    刑法第二百六十八條之圖利供給賭博場所罪及圖利聚眾賭博
    罪之犯罪構成要件不合。此外，復查無其他積極之證據足以
    證明被告丁○○、丙○○、乙○○等3人有從中收取任何場
    地費或抽頭費圖利，自不能遽論以刑法第二百六十八條之罪
    ，檢察官在本院亦並未提出其他積極之證據證明，應認為無
    理由，就此部分依法原應為被告丁○○、丙○○、乙○○等
    3人無罪之諭知，惟公訴意旨認此部分之犯行與上開經本院
    論罪科刑之部分，有想像競合犯之裁判上一罪關係，爰均不
    另為無罪之諭知。
據上論斷，應依刑事訴訟法第二百九十九條第一項前段、第二百
八十四條之一、刑法第二十八條、第二百六十六條第一項前段、
第二項、第三十八條第一項第二款、第四十二條第三項、刑法施
行法第一條之一第一項、第二項前段，判決如主文。
中    華    民    國    98    年    9     月    10    日
                            刑事第四庭法  官  洪俊誠
以上正本證明與原本無異。
如不服本判決，應於判決收受送達後10日內向本院提出上訴狀，
上訴於臺灣高等法院臺中分院（並應敘述具體上訴理由及檢附繕
本）。上訴書狀如未敘述上訴理由，應於上訴期間屆滿後20日內
補提上訴理由書於本院（均須按他造當事人之人數附具繕本）「
切勿逕送上級法院」。
                                      書記官  蕭榮峰
中    華    民    國    98    年    9     月    10    日
附錄論罪科刑實體法條文：
刑法第266條：
在公共場所或公眾得出入之場所賭博財物者，處1千元以下罰金
。但以供人暫時娛樂之物為賭者，不在此限。
（罰金部份業經刑法施行法第一條之一第二項前段提高30倍為新
台幣3萬元）
當場賭博之器具與在賭檯或兌換籌碼處之財物，不問屬於犯人與
否，沒收之。
刑法施行法第一之一條（95年06月14日修正）：
中華民國九十四年一月七日刑法修正施行後，刑法分則編所定罰
金之貨幣單位為新臺幣。
九十四年一月七日刑法修正時，刑法分則編未修正之條文定有罰
金者，自九十四年一月七日刑法修正施行後，就其所定數額提高
為三十倍。但七十二年六月二十六日至九十四年一月七日新增或
修正之條文，就其所定數額提高為三倍。
附表一：
    ┌─┬───────┬────────┐
    │編│   物品名稱   │     數 量      │
    │號│              │                │
    ├─┬───────┼────────┤
    │1 │EGYPT（埃及） │ 1台（內含IC版）│
    ├─┼───────┼────────┤
    │2 │萬聖節        │ 1台（內含IC版）│
    ├─┼───────┼────────┤
    │3 │梅松          │ 2台（內含IC版）│
    ├─┼───────┼────────┤
    │4 │森之石松      │ 2台（內含IC版）│
    ├─┼───────┼────────┤
    │5 │馬場大亨5人座 │ 1台（內含IC版）│
    ├─┼───────┼────────┤
    │6 │7PK           │ 8台（內含IC版）│
    ├─┼───────┼────────┤
    │7 │行星5PK       │ 6台（內含IC版）│
    ├─┼───────┼────────┤
    │8 │GAMERA        │ 1台（內含IC版）│
    ├─┼───────┼────────┤
    │9 │鬼武者3       │ 1台（內含IC版）│
    ├─┼───────┼────────┤
    │10│火花職人      │ 2台（內含IC版）│
    ├─┼───────┼────────┤
    │11│加奈子        │ 2台（內含IC版）│
    ├─┼───────┼────────┤
    │12│雷藏傳        │ 2台（內含IC版）│
    ├─┼───────┼────────┤
    │13│北斗神拳      │ 6台（內含IC版）│
    ├─┼───────┼────────┤
    │14│超悟空        │14台（內含IC版）│
    └─┴───────┴────────┘
附表二：
    ┌─┬────────────────┐
    │1 │計分卡243張（10分80張、100分75張│
    │  │、500分8張、50分80張）          │
    ├─┼────────────────┤
    │2 │現金20萬3528元（含員警喬裝賭客之│
    │  │前所贏取之積分所兌換之現金1000元│
    │  │，已於98年7月31日補扣案入庫。） │
    ├─┼────────────────┤
    │3 │會員名冊2本。                   │
    ├─┼────────────────┤
    │4 │會員到店把玩起迄時間登記簿3本。 │
    ├─┼────────────────┤
    │5 │代幣登記表4張                   │
    ├─┼────────────────┤
    │6 │相機1台（拍攝賭客得獎用）       │
    ├─┼────────────────┤
    │7 │開分代幣統計表11張              │
    ├─┼────────────────┤
    │8 │員工98年6、7月輪值表            │
    ├─┼────────────────┤
    │9 │98年6月30日營業日報表           │
    ├─┼────────────────┤
    │10│代幣60973枚                     │
    ├─┼────────────────┤
    │11│員工打卡單12張                  │
    ├─┼────────────────┤
    │12│電腦主機及螢幕各1台             │
    ├─┼────────────────┤
    │13│員工守則1張                     │
    ├─┼────────────────┤
    │14│員工須知1張                     │
    └─┴────────────────┘


司法院資訊處製作；財團法人民間司法改革基金會備份。
